臺中高等行政法院裁定                              九十一年度訴字第二○四號
    原      告  甲○○
                乙  ○
    被      告  臺中縣大里地政事務所
    代  表  人  丙○○
右當事人間因有關土地登記事務事件，原告不服被告九十年九月十三日里地登字第九
○○○○一二○九一號函所為行政處分，提起行政訴訟，本院裁定如左：
    主  文
原告之訴駁回。
訴訟費用由原告負擔。
    理  由
一、按「原告之訴，有左列各款情形之一者，行政法院應以裁定駁回。．．．十、起
    訴不合程式或不備其他要件者．．．。」，行政訴訟法第一百零七條第十款定有
    明文。次按「人民因中央或地方機關對其依法申請之案件，予以駁回，認為其權
    利或法律上利益受違法損害者，經依訴願程序後，得向高等行政法院提起請求該
    機關應為行政處分或應為特定內容之行政處分之訴訟。」，為行政訴訟法第五條
    第二項所明定，即人民提起課予義務訴訟，須以經訴願程序為前提，如未經訴願
    程序，遽行提起行政訴訟，自非法之所許。
二、本件原告起訴意旨略謂：緣坐落台中縣烏日鄉○○○段六二至五五地號等二十三
    筆土地，本於民國四十八年遭水災流失，無人開墾，原告於六十八年間支付新台
    幣一千五百萬元向地主之一購得該等土地，原告雖不具自耕農身分，致未能登記
    為農地所有權人，然原告自六十八年開墾至今已二十三年，依行政院內政部特以
    大法釋憲諭知原告「開墾二十餘年，時效完成應受法律之保障，依法登記為該土
    地之所有權人。」之意旨，經原告主張因時效取得該二十三筆土地之土地所有權
    ，向被告申請辦理該等土地所有權登記為原告，惟遭被告否准，遂提起本件訴訟
    ，請求將系爭二十三筆土地依法登記原告等為土地所有權人等云。經查，本件原
    告請求被告登記其為系爭二十三筆土地之所有權人，固經被告以九十年九月十三
    日里地登字第九○○○○一二○九一號函之行政處分否准，依上開說明，原告倘
    認為其權利或法律上利益受有違法損害，自須先經訴願程序，若仍不服訴願決定
    ，始得依上述行政訴訟法第五條第二項之規定向高等行政法院提起課予義務訴訟
    ，請求判命被告為該內容之行政處分，今原告未經合法訴願程序，逕向本院提起
    訴訟，於法自有未合，應予駁回。
三、依行政訴訟法第一百零七條第一項第十款、第一百零四條，民事訴訟法第九十五
    條、第八十五條第一項前段、第七十八條，裁定如主文。
中    華    民    國    九十一      年      五        月      十六      日
                 臺 中 高 等 行 政 法 院   第 四 庭
                                審 判 長 法  官  沈  應  南
                                         法  官  黃  淑  玲
                                         法  官  許  武  峰
右正本證明與原本無異。
如不服本判決，應於判決送達後二十日內向本院提出上訴書狀，其未表明上訴理由者
，應於提起上訴後二十日內向本院提出上訴理由書（須依對造人數附具繕本）；如於
本判決宣示或公告後送達前提起上訴者，應於判決送達後二十日內補提上訴理由書（
須附繕本）。未表明上訴理由者，逕以裁定駁回。
提起上訴應預繳送達用雙掛號郵票拾份（每份三十四元)。
中    華    民    國    九十一      年      五        月      十六      日
                                     法院書記官  詹  靜  宜
